臺灣彰化地方法院刑事判決　　　　　　　　　　　　九十三年度訴字第一三七號
　　公　訴　人　臺灣彰化地方法院檢察署檢察官
　　被　　　告　乙○○
右列被告因搶奪案件，經檢察官提起公訴（九十三年度偵字第五七四二號），本院判
決如左：
    主  文
乙○○無罪。
    理  由
一、公訴意旨略以：被告乙○○與丙○○（所涉搶奪犯行，業經本院於民國九十三年
    八月二十三日，以九十三年度訴字第九二六號判決有期徒刑十月在案）共同基於
    意圖為自己不法所有之犯意聯絡，由被告乙○○騎乘機車搭載丙○○，尋找搶奪
    對象，二人於九十三年四月七日十六時三十分許，行經彰化縣彰化市○○路○段
    九五號前，見甲○○騎乘腳踏車，將手提袋置於腳踏車前之置物籃內，認機不可
    失，即由丙○○出手搶奪甲○○之手提袋（內有身分證一張、手機一支、提款卡
    一張、信用卡二張、現金新臺幣【以下同】二萬七千元等物）。得手後，所得現
    金由渠等平分，而手機則由丙○○持至國豐通信行賣予不知情之陳弘明，因認被
    告乙○○涉犯刑法第三百二十五條第一項之搶奪罪嫌。
二、按犯罪事實應依證據認定之，無證據不得認定犯罪事實；又不能證明被告犯罪，
    應諭知無罪之判決，刑事訴訟法第一百五十四條第二項、第三百零一條第一項定
    有明文。次按認定不利於被告之事實，須依積極證據，苟積極證據不足為不利於
    被告事實之認定時，即應為有利於被告之認定，更不必有何有利之證據，最高法
    院三十年上字第八一六號著有判例。又認定犯罪事實所憑之證據，雖不以直接證
    據為限，間接證據亦包括在內；然而無論直接或間接證據，其為訴訟上之證明，
    須於通常一般之人均不致有所懷疑，而得確信其為真實之程度者，始得據為有罪
    之認定，倘其證明尚未達到此一程度，而有合理之懷疑存在而無從使事實審法院
    得有罪之確信時，即應由法院為諭知被告無罪之判決（最高法院七十六年台上字
    第四九八六號判例參照）。
三、本件公訴人認被告乙○○涉有搶奪罪嫌，無非係以證人即共犯丙○○於警詢、偵
    查中之證述、證人即被害人甲○○之證述、證人陳弘明於警詢之證述及讓渡切結
    書一紙為其論據。訊據被告乙○○堅詞否認有何搶奪犯行，辯稱：伊沒有與丙○○一同行搶，因為伊與丙○○曾有爭執，丙○○有意拖伊下水等語。經查：
（一）按刑事訴訟法第一百五十六條第二項規定：被告或共犯之自白不得作為有罪判
      決之唯一證據，仍應調查其他必要之證據，以察其是否與事實相符。其立法意
      旨乃在防範被告或共犯自白之虛擬致與事實不符，故對自白在證據上之價值加
      以限制，明定須藉補強證據以擔保其真實性。又所謂補強證據，並非以證明犯
      罪構成要件之全部事實為必要，倘其得以佐證自白之犯罪非屬虛構，能予保障
      所自白事實之真實性，即已充分。又得據以佐證者，雖非直接可以推斷該被告
      之實施犯罪，但以此項證據與被告之自白為綜合判斷，若足以認定犯罪事實者
      ，仍不得謂其非屬補強證據。再共同被告不利於己之陳述，雖得採為其他共同
      被告犯罪之證據，惟此項不利之陳述，須無瑕疵可指，且就其他方面調查，又
      與事實相符者，始得採為其他共同被告犯罪事實之認定。若不為調查，而專憑
      此項供述，即為其他共同被告犯罪事實之認定，顯與刑事訴訟法第一百五十六
      條第二項之規定有違（最高法院九十二年度台上字第五○二七號判決、七十三
  年台上字第五六三八號判例、九十三年度台上字第三八○號判決要旨參照）。
      本件證人即共犯丙○○於警詢供稱：伊於九十三年四月初與綽號「黑仙」（嗣
      經丙○○指認即為被告）之男子在彰化市○○路○段九十五號前搶奪一名騎腳
      踏車之女子置放在置物籃內之透明手提包，內有二萬多元及一支摩托羅拉手機
      ，其他東西、證件由被告丟掉，伊分得一萬多元及手機。當天是被告騎重型機
      車載伊，看到一名婦人騎腳踏車，車籃有放一個皮包，被告即稱「這一個、這
      一個」，並尾隨該婦人，被告見時機成熟就叫伊由後方行搶，得手即加速逃離
      現場，二人朋分現金花用云云（詳見臺灣彰化地方法院檢察署九十三年度偵字
      第五七四二號卷第十三、十五、十六、二十至二十二頁），另於偵查中結證稱
      ：被告騎機車載伊，由伊下手行搶，伊當時有戴全罩式安全帽，臉沒遮住，被
      害人是指認伊身材，被告戴半罩式安全帽云云（見同前偵卷第五十三頁），復
      於本院結證述：伊與被告在其住處即謀議搶奪路人皮包，並由被告騎機車搭載
      伊尋找作案目標，後來伊發現被害人，要被告靠近被害人，由伊下手行搶云云
      （參見本院審判筆錄第五至七頁），由證人丙○○前開證詞觀之，除證述被告
      騎機車搭載其下手行搶外，對於搶奪之重要情節即何人發現搶奪之目標則適與
      其在警詢之證詞相反，雖證人丙○○嗣後在檢察官詢問時，已改稱二人均有看
      到被害人，被告也有說「這一個」云云（見本院審判筆錄第八、九頁），惟證
      人丙○○前開證述既存有瑕疵，實已動搖其證詞之憑信性；況被告迭於警詢、
      偵查及本院審理時均供陳其與證人丙○○曾有爭執，質之證人丙○○亦不否認
      曾與被告有金錢上之糾紛，被告既與證人丙○○發生爭執，彼此互有不滿之情
      緒存在，衡情被告要無主動至證人丙○○之住處並一同謀議犯罪之理，是被告
      質疑證人丙○○恐因前開怨懟而強指其為共同行搶之人，亦非無稽，故在別無
      其他補強證據擔保證人丙○○前開證詞真實性之情形下，證人丙○○之證述，
      尚難遽採為不利被告之認定。
（二）證人即被害人甲○○於警詢指稱：伊遭二名騎乘機車之歹徒搶奪其置於腳踏車
      置物籃之手提袋，後面之人著藍、白相間長袖襯衫，身材壯碩，沒有戴安全帽
      ，蓄短髮，前面之人身材較矮小，戴全罩式安全帽，著白色長袖上衣，伊有看
      見後面之人的側面臉孔，經指認確定是丙○○，騎乘機車之歹徒身材較瘦小等
      語，復於偵查中結證：前面之人有戴全罩式安全帽，後面之人沒有戴，被告之
      身材就整體看很像前面之人等語（見同前偵卷第二十七、二十九、三十、六十
      三至六十四頁），嗣於本院審理時亦結證述：後面的歹徒身著藍色條紋之襯衫
      ，沒有戴安全帽，前面的有戴黑色全罩式安全帽，著白色長袖衛生衣、深藍色
      長褲，身材較瘦小，伊沒有看到歹徒之面貌，因為前座之歹徒戴安全帽，伊無
      法認定被告即為行搶之人，只可以說身材很像等語（參本院審判筆錄第十一至
      十三頁），核之證人丙○○前開證述，二人就何人戴安全帽、戴何型式之安全
      帽已有不符之處，而被告之體型固屬瘦小，然體型瘦小之人甚多，顯非專屬被
      告可資辨識之特徵，證人甲○○復無法確定被告即為騎乘機車之人，亦據其證
      述在卷，僅憑身材相似即遽認被告確為參與行搶之歹徒，未免率斷，故證人甲○○之證述，本院認尚不足以補強證人丙○○之證述。
（三）而證人甲○○遭搶奪之摩托羅拉手機一支，由證人丙○○於九十三年四月九日
      持至國豐通訊行出售，此有證人即國豐通訊行負責人陳弘明於警詢之證述【按
      被告以外之人於審判外之言詞或書面陳述，除法律有規定者外，不得作為證據
      ，又被告以外之人於審判外之陳述，雖不符前四條之規定，而經當事人於審判
      程序同意作為證據，法院審酌該言詞陳述或書面陳述作成時之情況，認為適當
      者，亦得為證據。當事人、代理人或辯護人於法院調查證據時，知有第一百五
      十九條第一項不得為證據之情形，而未於言詞辯論終結前聲明異議者，視為有
      前項之同意。刑事訴訟法第一百五十九條第一項、第一百五十九條之五定有明
      文。本件被告對於證人陳弘明之證述，已於準備程序表示對於其證據能力不爭
      執，復於本院審判程序調查該證據時，被告亦未聲明異議，被告對於證人陳弘
      明警詢中所言既無意見，本院斟酌證人陳弘明前開陳述係陳明證人丙○○持搶
      得之行動電話至其開設之通訊行出售之情況，認為適當，得作為本件之證據】
      及讓渡切結書一紙在卷可資佐證，然前開證據僅能證明證人丙○○自白搶奪證
      人甲○○之手提袋，並將所搶得贓物出售之事實，實無法資為被告亦有參與搶
      奪之證據，而為不利被告認定之依據。
四、綜上所述，公訴人憑以認定被告涉有刑法第三百二十五條第一項之搶奪犯行之論
    據，除共犯即證人丙○○之證述外，證人甲○○、陳弘明之證述及讓渡切結書均
    不足為前開證述之補強證據，而在客觀上達於一般人均不致有所懷疑之程度，本
    院無從形成被告有罪之確信，自難以搶奪罪相繩。此外復查無其他積極證據足資
    證明被告有何公訴人所指之搶奪犯行，既不能證明被告犯罪，揆諸前揭說明，自
    應為被告無罪之諭知。
據上論斷，應依刑事訴訟法第三百零一條第一項，判決如主文。
本案經檢察官楊忠城到庭執行職務。
中      華      民      國    九十四    年      二      月    二十四    日
                                臺灣彰化地方法院刑事第二庭
                                  審判長法官  宋  恭  良
                                  法      官  吳  永  梁
                                  法      官  許  雅  婷
右正本證明與原本無異。
如不服本判決，應於判決送達後十日內向本院提出上訴狀( 須附繕本 )。
                                  法院書記官  黃  幼  華
中      華      民      國    九十四    年      二      月    二十八    日
